# 请教陈老师以前的一个关于丧失控制权的答疑，谢谢！

提问人：心海拂清风 时间：2014-06-09 13:52:51
看了陈老师以前的一个案例答疑见下面！有疑问！谢谢！ 案例 甲公司与 2007 年 2 月 9 日购买乙公司80%的股权，价款为 8600 万元，购买日乙公司可辨认净资产公允价值为 9800 万元，假设为 分同一控制下应税合并， 2009 年 1 月 2 日，将持有乙公司其中的50%出售，价款 5200 万元，处置日乙公司自购买日可持续计算的应当纳入甲公司合并报表的可辨认净资产为 12000 万元（实现净损益为 1500 万元，其他权益变动 700 万），公允价值为 15000 万元，甲公司丧失控制权。 您回复的个别报表中的处理为 借：银行存款 5200贷：长期股权投资 4300 投资收益 900 借：长期股权投资-损益调整 600 - 其他权益变动 280 贷;
盈余公积 60 年初未分配利润 540 资本公积-其他资本公积 280 您回复的合并报表中的说达到的效果是 借：长期股权投资 5200 现金 5200 少数股权 2400 贷：各项可辨认资产 12000 投资收益 800 问题： 1 个别报表我理解，但是按照您在合并报表中确认的投资收益为 800 ，我计算的在合并报表中的投资收益是5200+5200-（ 12000 80%+8600-9800 80%）+700*80%=600万，问题出在哪里了，谢谢！ 2 此种问题的思路就是在个别报表已做分录的基础上，写出合并报表中要达到的效果，然后基于个别报表写出调整差异分录，是吗？ 3 此题目怎么写两者的差异调整分录，按照陈老师您给出的合并要达到的效果貌似写不出来了？求陈老师写一下，谢谢！

回答人：chenyiwei
1 、抱歉，没有考虑商誉转销和其他综合收益转损益的影响。 2 、“合并报表中应达到的效果”不考虑个别报表层面已编制的分录，实际上就是直接列出该交易或事项在合并报表层面的列报会影响哪些科目和各科目的具体影响金额。

提问人：心海拂清风 时间：2014-06-09 21:34:15
1 我计算的合并报表确认的投资收益 600 万对吗？谢谢！ 2 我理解是要达到合并的效果，是在个别报表的基础上做相应的差异调整分录！陈老师说不考虑，直接列出来，我不理解，陈老师能否以上题目举例做出相应合并报表中的调整分录！谢谢！

回答人：chenyiwei
1 、你的计算是合理的。 2 、抵销分录不同的人有不同的习惯写法， 保证最后合并结果正确即可。

提问人：baiyund2000 时间：2014-06-20 10:35:59
陈老师说：合并报表中的说达到的效果是 借：长期股权投资 5200 现金 5200 少数股权 2400 贷：
各项可辨认资产 12000 投资收益 800 其中：少数股权一般情况下 应是5200/2=2600，则投资收益为 600 ，原因：出售40%股权公允价值 5200 ，持有的剩余股权公允价值也为 5200 ，少数股东持有的20%股权公允价值为 2600 ；持续计算的可辨认净资产公允价值 12000 ，差额为合并层面的投资收益。 首先，个别报表中该投资的账面价值：8600-4300+880=5180；已确认的投资收益： 900 在合并报表中剩余股权按照公允价值计算的，即为 5200 ，调整： 借：长期股权投资-乙 5200 贷：长期股权投资-成本等 5180 投资收益 20 其次，将处置部分应享有的处置前年度累计实现的净利润，从当期投资收益中转入期初未分配利润，即， 1500 40%=600 借：投资收益 600 贷： 期初未分配利润 600 再次，其他权益变动 700 40=280转入投资收益借：资本公积-其他 280 贷：投资收益 280 在合并报表中 投资收益为：900+20-600+280=600

回答人：chenyiwei
处置时的少数股权账面价值（因为是减少，所以在借方）为 12000 20%=2400 ，不是 2600 。但前面确实漏算了其他综合收益转入损益的金额，以及商誉转出额，所以合并报表层面处置损益＝ 800 ＋ 700 80%-760=500万。

提问人：baiyund2000 时间：2014-06-26 17:58:00
chenyiwei 处置时的少数股权账面价值（因为是减少，所以在借方）为 12000 20%=2400 ，不是 2600 。但前面确实漏算了其他综合收益转入损益的金额，以及商誉转出额，所以合并报表层面处置损益＝ 800 ＋ 700 80%-760=500万。 该计算结果应为 600 万元！
合并报表中的说达到的效果是 借：长期股权投资 5200 现金 5200 少数股权 2400 资本公积
560 贷：各项可辨认资产 12000 商誉 760 投资收益 600 我不明白，按照新 33 号准则 50 条，对于剩余股权应当 按照其在丧失控制权日 的公允价值进行重新计量 。那么，该题中剩余股权在丧失控制权日的公允价值是 5200 元吗！！

回答人：chenyiwei
一般是根据处置价款按比例推算的。但如果存在“控制权溢价”等可能导致控股股权的公允价值与非控股股权显著不同的情况，则还需要单独进行评估测算。